【裁判字號】    95,易,648
【裁判日期】    950905
【裁判案由】    贓物
【裁判全文】
臺灣高雄地方法院刑事判決               95年度易字第648號
公  訴  人  臺灣高雄地方法院檢察署檢察官
被      告  甲○○
上列被告因贓物案件，經檢察官聲請簡易判決處刑（94年度偵字
第27991 號），本院認不應以簡易判決處刑，改依通常訴訟程序
審理，判決如下：
    主  文
張佑銜無罪。
    理  由
一、聲請簡易判決處刑意旨略以：被告甲○○明知其於民國92年
    6 月間，載往高雄縣林園鄉○○○路264 巷17號丙○○工廠
    ，製造番號14E00553號、牌號FHD25D號之堆高機1 輛（下稱
    系爭堆高機），係來歷不明之贓物，乃猶受真實姓名年籍不
    詳自稱「吳先生」之成年男子委託，居間媒介將系爭堆高機
    連同其他食品，以新台幣（下同）10或13萬元之價格售予丙
    ○○。因認被告涉犯刑法第349 條第2 項之牙保贓物罪嫌。
二、按犯罪事實應依證據認定之，無證據不得認定其犯罪事實；
    又不能證明被告犯罪者，應諭知無罪之判決，刑事訴訟法第
    154 條第2 項、第301 條第1 項分別定有明文。次按所謂證
    據，係指足以認定被告確有犯罪行為之積極證據而言，該項
    證據自須適合於被告犯罪事實之認定，始得採為斷罪資料；
    苟積極證據不足為不利於被告事實之認定時，即應為有利於
    被告之認定，更不必有何有利之證據（最高法院29年上字第
    3105號、30年上字第816 號判例意旨參照）。又按事實之認
    定，應憑證據，如未能發現相當證據，或證據不足以證明，
    自不能以推測或擬制之方法，以為裁判基礎；且為刑事訴訟
    法上證明之資料，無論其為直接證據或間接證據，均須達於
    通常一般之人均不致於有所懷疑，而得確信其為真實之程度
    ，始得據為有罪之認定，若其關於被告是否犯罪之證明未能
    達此程度，而有合理性懷疑之存在，致使無從形成有罪之確
    信，根據「罪證有疑，利於被告」之證據法則，即不得遽為
    不利於被告之認定（最高法院40年臺上字第86號、76年臺上
    字第4986號判例意旨參照）。
三、本件公訴人認被告涉有前揭牙保贓物犯行，無非係以證人龔
    郭美昭、乙○○及翁金仙之證述為其主要證據，並以另案被
    告丙○○因本件贓物罪業經本院以94年度簡字第7009號判決
    判處拘役55日，而被告既係媒介之人，焉有不知系爭堆高機
    為贓物之理等情為其主要論據。訊據被告則堅詞否認有何牙
    保贓物犯行，辯稱：伊有看過系爭堆高機之進口報單，所以
    伊不知道系爭堆高機是贓物云云。
四、證據能力之判斷：
    按被告以外之人於審判外之言詞或書面陳述，除法律有規定
    者外，不得作為證據，刑事訴訟法第159 條第1 項定有明文
    。又被告以外之人於審判外之陳述，雖不符前4 條之規定，
    而經當事人於審判程序同意作為證據，法院審酌該言詞陳述
    或書面陳述作成時之情況，認為適當者，亦得為證據；當事
    人、代理人或辯護人於法院調查證據時，知有第159 條第1
    項不得為證據之情形，而未於言詞辯論終結前聲明異議者，
    視為有前項之同意，刑事訴訟法第159 條之5 亦定有明文。
    關於證人乙○○、翁金仙分別於警詢及偵查中所為之陳述、
    證人丙○○於警詢中所為之陳述、支票影本、堆高機買賣合
    約書、退票理由單、保管條、讓渡證書及進口報單影本，被
    告張佑銜於本院行準備程序時，均明確表示對於證據能力無
    意見等語（本院易字卷第43頁參照），且當事人均未於本院
    審理過程中聲明異議，是本院審酌前開證據作成時之情況均
    屬正常，且與本案相關之待證事實具有關連性，認適當作為
    證據，依前開刑事訴訟法第159 條之5 之規定，認上開證據
    均具有證據能力。
五、經查：
    (一)系爭堆高機為龔郭美昭所經營位於高雄市小港區○○○路
      84號之「佳銘工程行」所有，而於92年6 月3 日在上址以
      215,000 元之價格賣予「浤倡股份有限公司」（下稱浤倡
      公司），佳銘工程行業務經理乙○○即於同日將系爭堆高
      機載運至高雄市小港區大林埔某工廠交付予浤倡公司，並
      收受浤倡公司所開立中國農民銀行小港分行戶名為浤倡公
      司、支票號碼為FAY0000000號、面額215,000 元、發票日
      為92年6 月20日之支票1 張，雙方並當場簽署系爭堆高機
      之買賣契約書，嗣於92年6 月20日，佳銘工程行提示上開
      支票並經臺灣票據交換所高雄市分所以存款不足為由退票
      ，佳銘工程行始知受騙，繼於92年12月18日龔郭美昭因聽
      聞同業稱有人欲以低廉價格出售堆高機，遂由乙○○偕同
      友人翁金仙前往丙○○位於高雄縣林園鄉○○○路264 巷
      17號之木材工廠察看丙○○所欲出售之堆高機，始發現丙
      ○○所欲出售之堆高機即為系爭堆高機，乙○○當場要求
      丙○○歸還系爭堆高機，丙○○則表示將再找原賣主出面
      處理，並出具保管條予乙○○等情，業據證人乙○○於警
      詢、偵查及另案本院審理中結證明確（他卷第18至21頁、
      偵卷第29、30頁、本院易字卷第84至91頁參照），核與證
      人翁金仙於警詢及偵查中結證之情節相符（他卷第22至25
      頁、偵卷第34、35頁參照），亦與證人丙○○於警詢及本
      院審理中所結稱之內容一致（他卷第5 至7 頁、本院易字
      卷第71、72頁參照），並有支票影本、堆高機買賣合約書
      、退票理由單及保管條各1 紙在卷可稽（發查卷第9 至11
      之2 頁參照），應堪認係屬實情。
    (二)被告因曾幫浤倡公司載運貨物，得知該公司有系爭堆高機
      欲出售，遂與該公司職員自稱「吳先生」之成年男子談妥
      以22或23萬元購買，並以浤倡公司所積欠之運費3 萬元墊
      付訂金，嗣因被告無力支付餘款，故與浤倡公司協議由被
      告代為找尋其他買主，繼被告即於94年6 月初某日向友人
      丙○○表示系爭堆高機欲出售，因丙○○從事超市生意需
      使用堆高機搬運貨物，即由被告陪同至高雄市小港區大林
      埔某工廠察看系爭堆高機，丙○○並即與被告談妥以22萬
      元之價格購買系爭堆高機，嗣於同年6 月中旬某日被告將
      系爭堆高機載運至丙○○之木材工廠，丙○○即先交付16
      萬元，並約定待試用無問題後，再支付其他餘款，俟丙○
      ○試用後因不甚滿意系爭堆高機之性能，復乙○○要求返
      還系爭堆高機，故丙○○遂聯絡被告將系爭堆高機載回，
      被告並同時返還丙○○前所支付之16萬元等情，亦據證人
      丙○○於警詢及本院審理中結證明確（他卷第3 至7 頁、
      本院易字卷第70至72頁參照），且為被告所是認，復有讓
      渡證書1 紙在卷可按（他卷第31頁參照），亦堪認定為真
      實。
    (三)按刑法第34章關於贓物犯之規定，係針對行為人故意收受
      、搬運、寄藏、故買或牙保贓物，而助成他人財產犯罪目
      的之惡行予以處罰，並非藉此課以一般人民協助追贓之責
      ，故牙保贓物罪責之成立與否，固必以他人犯有財產上之
      犯罪為前提，且行為人主觀上必須對其所牙保之物係他人
      為財產犯罪所得之物有所認識，並進而牙保，始具牙保贓
      物之故意，反之，如不能證明行為人有贓物認識，雖予以
      牙保，仍不得論以牙保贓物罪。是就本件而言，能否論被
      告以牙保贓物之罪名，判斷標準仍在於被告就其所牙保之
      系爭堆高機係屬贓物乙節，是否有所認識。經查，浤倡公
      司向佳銘工程行購買系爭堆高機時，證人乙○○有將系爭
      堆高機之進口報單原本交付予浤倡公司乙情，業據證人乙
      ○○於本院審理中結證明確（本院易字卷第68頁參照），
      另證人丙○○經由被告介紹向浤倡公司購買系爭堆高機時
      ，浤倡公司亦有透過被告交付系爭堆高機之進口報單予丙
      ○○，而嗣後丙○○要求被告將系爭堆高機載回時，丙○
      ○復將系爭堆高機之進口報單併同系爭堆高機透過被告返
      還浤倡公司，而自身僅留有影本乙情，亦據證人丙○○於
      本院審理中結證明確（本院易字卷第71頁參照），並有證
      人丙○○所提出之進口報單影本2 紙在卷可據（他卷第32
      、33頁參照），適以足證被告辯稱有看過系爭堆高機之進
      口報單等語，已屬非虛。又有關堆高機之購買、轉售過程
      ，要與機車、汽車等須受法定監理及過戶登記制度之拘束
      ，並隨時受有員警依法查核相關車籍資料不同，一般交易
      實務上出賣人多以堆高機之進口報單證明交易標的之來源
      正當及並非盜贓等事項，並作為雙方權利義務之憑據，此
      參諸前述佳銘工程行將系爭堆高機賣予浤倡公司，浤倡公
      司再透過被告媒介賣予丙○○，渠等於交易過程中均有交
      付系爭堆高機之進口報單以資證明系爭堆高機之來源合法
      等情亦可查知，則被告辯稱因浤倡公司確有提出系爭堆高
      機之進口報單，故相信系爭堆高機之來源合法，而不知道
      系爭堆高機係屬贓物等語，尚難謂與常情有違，應值採信
      。另佳銘工程行係以215,000 元將系爭堆高機賣予浤倡公
      司，而浤倡公司則係以22萬元將系爭堆高機賣予丙○○，
      均已如前述，另系爭堆高機之市價約22或23萬元，亦據證
      人翁金仙結證在卷（偵卷第35頁參照），則被告原與浤倡
      公司談妥以22或23萬元購買系爭堆高機，價格尚稱相當，
      並未低於市價，亦難認被告有知贓之可能。末參以被告自
      承牙保系爭堆高機可由浤倡公司處獲利運費3, 000元等語
      ，衡情倘被告對於系爭堆高機係屬贓物乙節有所認識，則
      被告既非至愚之人，焉有甘冒身罹刑典之風險，而僅為圖
      3,000 元小利之理？此顯與一般牙保贓物者從中謀取暴利
      之情形有違，益徵被告主觀上對於其所牙保之系爭堆高機
      係屬贓物乙情，應無認識。
六、綜上所述，公訴人所舉證據尚難證明被告對於其所牙保之系
    爭堆高機確有贓物之認識，準此，即難認定本件被告主觀上
    有何明知贓物而牙保，或縱牙保者為贓物亦不違背其本意之
    故意，其行為即與牙保贓物罪之構成要件尚屬有間。職是，
    被告所辯雖無從概予採信，然其間既有合理懷疑存在，無法
    達到確信其為真實之程度，當不得遽為不利於被告之認定。
    此外，復查無其他積極證據足供證明被告確有公訴人所指之
    故買贓物犯行，揆諸前揭判例意旨及說明，即應為被告無罪
    之諭知。
據上論斷，應依刑事訴訟法第452 條、第301 條第1 項，判決如
主文。
本案經檢察官朱秋菊到庭執行職務。
中    華    民    國    95    年    9     月     5    日
                    刑事第四庭  審判長法  官   郭玫利
                                      法  官   陳明呈
                                      法  官   陳振嘉
如不服本判決，應於判決送達後10日內，向本院提出上訴狀。
以上正本證明與原本無異。
中    華    民    國    95    年    9     月    5     日
                                      書記官  顏宗貝


司法院資訊處製作；財團法人民間司法改革基金會備份。
